臺灣高等法院高雄分院刑事判決　　　　　　　　　　九十年度上易字第二一一號
　　上訴人即被告　丙○○
　　選任辯護人　　高金印
右上訴人因傷害案件，不服臺灣臺雄地方法院九十年度易字第三二一七號中華民國九
十年十月二日第一審判決（起訴案號：臺灣高雄地方法院檢察署九十年度偵字第一一
二四三號），提起上訴，本院判決如左：
    主  文
上訴駁回。
    事  實
一、緣丙○○之妻弟前於民國八十九年六、七月間，與鄰居俞美春一同至海邊戲水遭
    溺斃，丙○○及其岳家親友因而將此事歸咎於俞美春，經常至俞美春家中騷擾、
    索賠並毆打俞美春，俞美春因畏懼而暫避他鄉，後俞美春在外地結識乙○○並與
    其結拜為兄妹，乙○○聽聞俞美春遭遇，乃於民國八十九年十月間陪同俞美春返
    回高雄縣大寮鄉○○村○○○路山上巷五號住處，期間並曾二度遇丙○○岳家人
    刁難俞美春時挺身為其排解，因而同遭丙○○及其岳家懷恨在心，後於九十年四
    月九日十六時許，丙○○與其妻返回高雄縣大寮鄉復興村岳家，見乙○○推乘坐
    輪椅之俞美春一同在該村精忠路中山堂公園內樹下散步，竟基於普通傷害之犯意
    ，先持磚塊毆打乙○○頭部，繼而再持公園內鐵倚砸乙○○，致乙○○受有頭部
    外傷合併右前額處撕裂傷。嗣經俞美春之夫孫文財持拐杖從後揮打丙○○，丙○
    ○才罷手逃離現場。
二、案經乙○○訴請高雄縣警察局林園分局移送臺灣高雄地方法院檢察署檢察官偵查
    起訴。
    理  由
一、訊據上訴人即被告丙○○固坦承告訴人乙○○於右揭時地遭人毆打時，其人確實
    在附近，惟矢口否認有前揭傷害犯行，辯稱：不是伊毆打告訴人，伊當時與妹夫
    陶建民在下邊石桌上聊甲，有聽見俞美春在上面涼亭邊大叫，圍一堆人，但伊與
    陶建民並未上前觀看云云。經查：
(一)、告訴人推坐輪椅之俞美春一同於右揭時地散步時，突遭人持硬物朝其頭部毆打，
    致其頭部受有外傷合併右前額處撕裂傷等情，除據告訴人陳訴在卷外，且經在場
    目擊之證人俞美春、孫文財、李楚材先後於警偵訊及原審審理時證述在卷，並有
    告訴人受傷當時之照片及當日就醫之診斷證明書附卷可佐，被告亦不否認告訴人
    於右揭時地遭人毆傷之事實，故此部分事實，洵為真實無疑。
(二)、被告雖否認其為行兇之人，告訴人亦陳稱伊當時受傷後血流至眼睛，未清楚看見
    打伊之人，然據在旁目擊之證人俞美春於警偵訊及原審審理時始終指證被告有傷
    害告訴人犯行不移，而證人俞春美當時即近在告訴人身旁，乃係在最近位置目睹
    現場發生經過之人，對行兇人之面貌當可清楚明見，是其指證之正確度自屬甚高
    ，而俞美春證述告訴人當時幫伊推輪椅到樹下，被告突然持磚塊、公園鐵椅毆打
    告訴人，幸經其夫孫文財持拐杖從後揮打被告，被告始行罷手逃離現場等案發情
    節，由當時亦在場之證人孫文財於偵查中證稱：打告訴人之人當時是拿紅磚（半
    截）打的，一個人打，一直打，打好幾下，我用拐杖打那人一下，他才跑了等語
    （見偵查卷第十四頁正反面筆錄），及另一證人李楚材證稱：一開始用拳頭打，
    後又用凳子打，滿臉是血，打的很兇，及打的人身材很棒，身高一百六十幾，被
    打的人較高約一百七十二公分（見偵卷第十六至十七頁）等語，互核該二證人之
    證詞與俞春美所證述之前揭情節均有相符之處，此亦足以佐證俞美春證詞之真實
    性。參以證人李楚材於偵查中描述行兇之人體格很棒，身高約一百六十餘公分，
與被告自陳其身高約一百六十五公分、八十三公斤（甚為壯碩）之體型甚相吻合
    ，且經原審當庭比較被告、告訴人二人身長高矮，告訴人確實較被告為高（見原
    審九十年十月十八日審判筆錄），亦與證人李楚材陳稱被打之人較高一情無違，
    益徵證人俞美春、孫文財及李楚材之證詞應堪信為真實可採。
(三)、被告毆打告訴人之原因，乃起因於被告之妻弟前因與俞美春一同至海邊戲水時遭
    溺斃，被告及其岳家人要求俞美春賠償一事，除據證人孫文財於偵查中陳明（見
    偵查卷第十四頁正反面筆錄），且經俞美春於原審審理時坦稱被告之妻弟前確於
    八十九年六、七月間，與其一同至海邊戲水時遭溺斃，因被告之岳家將此事歸咎
    於伊，經常至其家中搜擾、索賠並毆打伊等情，被告亦承認確因此事要求俞美春
    賠償之事實（見原審九十年十月十八日審判筆錄），足見被告及其岳家親友確因
    該溺水事件而與俞美春發生糾紛在先，至為明確；又俞美春亦因該事件畏懼被告
    親友等人報復而暫避他鄉，後在外地結識告訴人與其互稱兄妹，告訴人因聽聞俞
    美春因該事件而無法安居村里，乃於八十九年十月間陪同俞美春返回高雄縣大寮
    鄉○○村○○○路山上巷五號住處居住，期間曾有二次在被告及其岳家人刁難俞
    美春時挺身為其排解，最近一次是在案發前一個月等情事，亦據俞美春及告訴人
    二人均陳述在卷，由此可得推知，告訴人顯然係因其挺身迴護俞美春而同遭被告
    一方親友怨恨，故而遭被告對其施以毆打報復，洵堪肯認，被告猶空口否認，自
    不足採，至證人陶建民雖於警訊證稱被告未毆打告訴人等語，然該證人與被告有
    姻親關係（按該證人為被告之連襟），且就被告之妻弟溺斃事件，與被告處同一
    立場，證詞因而偏袒被告，乃屬常情，自無從依其證言而為被告有利證明；至證
    人陳秀英雖到庭證稱：案發當甲伊有在場，告訴人不是遭被告毆打，而是被他人
    毆打云云；惟被告在原審審理之前亦均未提及有此一證人存在，且據證人在本院
    調查中供稱：被告的岳母是本院審理的前一甲才與其聯絡，之前沒有與其聯絡過
    作證等語，惟被告在原審則稱：陳秀英都不願出來作證，請法院以傳票傳訊等語
    （原審卷第三十頁），依其所述應指在原審審理前已有與陳秀英聯絡，其此部分
    所述與陳秀英供述已有不符；且陳秀英又稱打人的人伊沒有看到，或稱沒有看清
    楚打人的臉，則如何能確定動手打人者並非被告，是其所述不能為被告有利之證
    據。綜上所述，本件事證明確，被告犯行可以認定。
二、核被告所為，係犯刑法第二百七十七條第一項之傷害罪。原審因而適用刑法第二
    百七十七條第一項、第四十一條第一項，罰金罰鍰提高標準條例第一條前段、第
    二條規定，並審酌被告因與案外人俞美春間之私人恩怨，竟移恨轉嫁至無關之告
    訴人，是非觀念不清，且持磚塊、鐵椅等物重擊毆打告訴人，告訴人頭部受有撕
    裂傷（約6×1公分大小），足見其下手亦非輕，且犯後猶飾詞狡辯，否認犯行，
    甚無悔意，迄今對告訴人所受之傷害亦無任何賠償彌補之舉，犯後態度不佳，惟
    其前尚無犯罪前科，有臺灣高雄地方法院檢察署刑案資料查註紀錄表在卷可稽，
    素行尚稱良好等一切情狀，量處有期徒刑三月，並諭知易科罰金之折算標準。至
    被告持以傷害告訴人之磚塊、公園鐵椅等物，應係其隨地所拾，並非其所有之物
    ，爰均不併為沒收宣告，附此敘明。經核原審認事用法俱無不合，量刑亦稱妥適
    ，被告上訴意旨否認犯罪，空言指摘原判決不當，並無可取，為無理由，應予駁
    回。
據上論結，應依刑事訴訟法第三百六十八條，判決如主文。
本案經檢察官王登榮到庭執行職務。
中    華    民    國     九十一     年       二月      八        日
                              臺灣高等法院高雄分院刑事第一庭
                                  審判長法官  王光照
                                        法官  黃壽燕
                                        法官  黃仁松
右正本證明與原本無異。
不得上訴。
                                      書記官  呂明燕
中    華    民    國     九十一     年       二       月      十八      日
附錄：本判決論罪科刑法條：
刑法第二百七十七條條第一項
傷害人之身體或健康者，處三年以下有期徒刑、拘役或一千元以罰金。
                                                                        Ｋ
